臺灣臺中地方法院刑事判決　　　　　　　　　　　　　九十年度訴字第二四三八號
　　公　訴　人　台灣台中地方法院檢察署檢察官
　　被　　　告　丁○○
　　選任辯護人　張居德
右列被告因毒品危害防制條例等案件，經檢察官提起公訴（九十年度偵字第四一八六
號、第六一四二號、第一０一０二號），本院判決如左：
    主  文
丁○○販賣第一級毒品，累犯，處無期徒刑，褫奪公權終身，扣案之海洛因捌包（總
淨重貳玖肆點捌柒公克、包裝重壹伍點壹零公克、純度百分之七一點五八，純質淨重
貳壹壹點零柒公克）沒收銷燬；又連續偽造署押，足以生損害於公眾及他人，累犯，
處有期徒刑陸月，如附表所示「戊○○」署押（含簽名拾肆枚、指印參拾玖枚）共伍
拾參枚均沒收。主刑部分應執行無期徒刑。
    事  實
一、丁○○前曾有多次違反懲治盜匪條例、麻醉藥品管理條例、毒品危害防制條例及
    偽造文書等犯行，素行不佳，其中於民國八十六年間因違反麻醉藥品管理條例案
    件，經本院判處有期徒刑六月確定，並於八十七年七月四日執行完畢。詎仍不知
    悔改，為維持其大量吸毒之開銷，時有行竊並變賣竊得物品以供花費，經濟甚為
    拮据，緣於八十九年十月間，自稱「甲○○」之成年男子告以可低價出售第一級
    毒品海洛因，丁○○為圖販售以營利，遂先於八十九年十月十八日、十九日在台
    中市○村路○○○○路附近交付新台幣（下同）二十五萬元現金與自稱「甲○○
    」者作為販入海洛因之代價，自稱「甲○○」者當場交付第二級毒品安非他命一
    包與丁○○施用，並約定以電話再聯繫交付海洛因之時間及地點，丁○○遂於同
    年月二十一日偕同女友丙○○前往台中市○區○○○路八一五號「愛麗都汽車旅
    館」住宿，於同年月二十二日二十三時許，丁○○以電話與自稱「甲○○」者聯
    繫後，由自稱「甲○○」者將以牛皮紙袋包裝之海洛因磚二塊及散裝之海洛因四
    包攜至該旅館五０三室交與丁○○。嗣於八十九年十一月二十三日凌晨五時十分
    許，遇有警員臨檢，丁○○見身著制服警員查訪，為免警員查悉房間內藏有毒品
    ，堅拒開門，始當場由警員破門而入，並於該旅館五０三室內床上起獲海洛因磚
    二塊及散裝海洛因四包（含經取樣鑑驗共計八包，總淨重二九四點八七公克、包
    裝重一五點一０公克、純度百分之七一點五八、純質淨重二一一點０七公克）。
二、丁○○前於八十七年間因違反懲治盜匪條例案件，經本院判處有期徒刑八年，褫
    奪公權三年，嗣經台灣高等法院台中分院駁回其上訴而告確定，八十九年間因違
    反毒品危害防制條例案件，經台灣台中地方法院檢察署檢察官聲請強制戒治並停
    止戒治，所犯毒品案件並經本院判處有期徒刑六月確定，且事後經本院撤銷停止
    戒治令入強制戒治，以上均經該署檢察官屢次通知到案執行徒刑及戒治未果，遂
    於八十九年五月二日、同年九月二十八日發佈通緝及併案通緝。丁○○於八十九
    年十月二十三日凌晨五時十分許被查獲時，為規避刑責及掩飾其通緝犯身份，竟
    冒用其胞弟「戊○○」之名義應訊，接續於警訊筆錄、現場紀錄、委託尿液代號
    與真實姓名對照表、現場圖、逮捕通知書、指紋卡片、人犯照片、戊○○口卡片
    上偽造「戊○○」署押，當日十七時四十分移送台灣台中地方法院檢察署偵訊時
    ，又接續上開單一犯意，於偵訊筆錄末偽造「戊○○」署押，於八十九年十一月
    二十一日十六時四十五分，檢察官提訊時，竟又基於偽造上開署押之概括犯意，
    於該次偵訊筆錄末偽造「戊○○」署押，共五十三枚（含簽名十四枚、指印三十
    九枚，詳如附表所示），足以生損害於犯罪偵查機關對案件偵查及人犯逮捕之正
    確性及戊○○本人。嗣於九十年三月二十五日十七時三十分許，戊○○本人在台
    中市○區○○路與美村路口因持有第二級毒品安非他命案件經警臨檢查獲，始查
    悉丁○○冒名應訊之犯行。
三、案經台中市警察局第三分局（起訴書誤繕為第五分局）報請（就販賣毒品部分）
    及台灣台中地方法院檢察署檢察官自動檢舉（就偽造署押部分）偵查起訴。
    理  由
一、訊據被告丁○○對於右開偽造署押之犯罪事實均坦承不諱，核與證人戊○○迭自
    警、偵訊及本院審理期間證述情節相符，有該訊問筆錄在卷可按，且經本院命被
    告與證人戊○○書寫「戊○○」三字當庭勘驗結果，被告所書寫之「戊○○」較
    為凌亂，反之證人戊○○本人所書寫則較工整，且被告書寫「戊○○」三字無論
    於橫、捺、撇均與證人戊○○所書者明顯不同，證人即查獲被告之警員乙○○亦
    到庭具結證稱：當時伊查獲之嫌疑人確是在場之被告，但其係以「戊○○」名義
    應訊等情。此外，復有如附表所示被告所偽造「戊○○」署押之警訊筆錄、現場
    紀錄、委託尿液代號與真實姓名對照表、現場圖、逮捕通知書、指紋卡片、人犯
    照片、戊○○口卡片、偵訊筆錄附卷可參，足見被告此部分自白確與事實相符，
    事證明確，其有偽造署押之犯行至堪認定。
二、至被告對於查獲當時持有海洛因磚二塊及散裝海洛因數包，經取樣鑑驗共八包等
    情固不爭執，惟矢口否認有何販賣第一級毒品海洛因之犯行，辯稱：伊是向自稱
    「甲○○」者購買海洛因以供自己施用，因為自稱「甲○○」者說他的朋友缺錢
    需要交保，故願意將扣案海洛因低價出售，伊才向姊姊己○○借用二十五萬元購
    買海洛因，因為伊施用海洛因的量很大，想一次購買較便宜，並非有販賣意圖云
    云。經查：
  (一)將扣案之疑似海洛因之白色粉末及疑似海洛因磚塊送請法務部調查局鑑定結果確
    均含有第一級毒品海洛因成分，八包總淨重二九四點八七公克、包裝重一五點一
    ０公克、純度百分之七一點五八、純質淨重二一一點０七公克，有該局鑑定通知
    書一份在卷可稽，均屬毒品危害防制條例第二條第二項第一款第一級毒品海洛因
    無誤。被告雖於本院審理時辯稱：自稱「甲○○」者拿二塊海洛因及二包散裝海
    洛因給伊，惟與其於偵訊時供稱：取得二塊海洛因及四包海洛因一情不同，而自
    二塊海洛因取樣送驗各一小包送驗結果，與另散裝之四包合計共八包相符，自應
    以被告於偵訊時供述海洛因磚二塊及散裝四包之數量為真實可採，先予敘明。
  (二)被告於本院審理時雖直承自八十年間開始有吸毒習慣，一直到八十九年十月二十
    三日均有吸用海洛因及安非他命，海洛因是攙入香菸內施用，每支攙入約二個剪
    斜吸管寬度的份量，在警局有比給警員看，一天吸一包煙，約二十支，安非他命
    先前是放在鋁箔紙上，後來改放在玻璃管，每次約放二、三支吸管的份量，海洛
    因用的較多，安非他命用的較少等詞，然與其於九十年四月十八日偵訊時所供：
    「（平均多久吸一次？）不一定，因大部分吸安非他命，海洛因較少吸，並無每
    天吸食，有時二、三天吸一次，最多一天吸三、四次，甚至一天並未吸食」（參
    台灣台中地方法院檢察署九十年度偵字第四一八六號卷第二三頁正面筆錄）等詞
    不符，而被告於彼時檢察官偵訊時係在其冒名應訊犯行遭發覺後，以其個人名義
    應訊，當無庸慮及以戊○○名義應訊，特為「海洛因施用較安非他命少」之敘述
    較有利於戊○○本人之情，是被告於本院審理期間改稱「施用海洛因較安非他命
    為多」之供詞，顯係遭檢察官以販賣毒品罪嫌提起公訴，為配合扣案大量毒品均
    供其個人施用之辯解所為之說詞，自難採信。且觀被告於八十一年、八十六年間
    ，分別因違反麻醉藥品管理條例案件，經各被判處有期徒刑六月確定，於八十八
    年四、五月及七月間分別因施用第二級毒品安非他命案件，先後依本院裁定送觀
    察、勒戒及強制戒治，其供吸食安非他命用之玻璃吸管及吸食器等物亦經檢察官
    聲請單獨宣告沒收（嗣經本院以該等物品非專供吸食毒品所用而駁回其等聲請）
    ，且被告上開毒品案件除經檢察官聲請強制戒治獲准外併聲請簡易判決處刑，亦
    經本院以八十九年度中簡字第八０九號判處有期徒刑六月，得易科罰金確定，有
    台灣台中地方法院檢察署刑案資料查註紀錄表、台灣高等法院被告全國前案紀錄
    表、本院八十八年度聲字第二七八六號、三一五八號裁定書及八十九年度中簡字
    第八０九號判決書各一份附卷可稽，被告顯係長期吸食第二級毒品安非他命之施
    用者。況被告於八十九年十月二十三日遭警查獲當日採其尿液送驗結果，確實亦
    僅呈現甲基安非他命陽性反應，至於嗎啡部分則呈現陰性反應，有台中市衛生局
    煙毒尿液檢驗成績書一紙在卷可徵，被告並直承於八十九年十月十九日、二十日
    、二十一日、二十三日均有施用海洛因及安非他命，以其施用日數如此接近、次
    數頻仍，何以尿液中未呈現海洛因或嗎啡陽性反應，卻僅呈現甲基安非他命陽性
    反應，顯與其供述施用海洛因次數較多一情有違。再者，被告另直承於八十九年
    十月十九日或二十日先拿二十五萬元給自稱「甲○○」者，以便取得一小包之安
    非他命，嗣後再約定時間取得海洛因即扣案毒品，果然被告對於毒品海洛因需求
    飢渴，何以願意事先交付二十五萬元現金，而不拿取任何海洛因毒品，反拿取較
    少吸用之安非他命毒品，顯與常理有違。加以證人即與被告交往半年之女友丙○○於警訊時指證稱：「（陳員所持有海洛因與安非他命為何數量如此龐大？）因
    為陳員有販賣賺取盈利來維持本身吸食開銷兼購買毒品繼續販賣」、「（妳是否
    有看過戊○○分裝或秤重？）我沒親眼看過他秤重分裝，但我曾聽過他曾向一位
    友人借磅秤的事情」等詞（參同上檢察署八十九年度毒偵字第六九一四號卷第一
    七頁正面、第一九頁背面筆錄），雖證人洪英淪於本院審理期間否認上情，然其
    亦陳稱並未遭警刑求，證人乙○○亦否認對洪女有何不法情事，堪信證人丙○○
    於警訊時所為說詞堪予採信。況且被告於檢察官偵訊時業已供稱：之前任職酒店
    服務生，月薪六、七萬元，直到八十九年三、四月間才離職，只剩積蓄幾萬元，
    大部分薪水用來購買毒品，平常租房子住，月租六千元，丙○○生活費都是伊在
    支付等情（參台灣台中地方法院檢察署九十年度偵字第四一八六號卷第二二頁背
    面、第二三頁背面筆錄）等詞，於本院審理時更證稱：伊自八十六年開始到八十
    九年三、四月為止均在酒店上班，最後一次是在愛琴海酒店工作，月薪六、七萬
    元，都用來買毒品，也有偷電器用品去賣，用變賣所得購毒，伊直到八十七年開
    始毒癮較大，八十七年以前每月大約花一、二萬元購毒，之後則每月約花六、七
    萬元購毒等情，足見被告自八十七年後每月需花費六、七萬元購買毒品，幾已花
    費其全部月薪，截至八十九年三、四月間無工作無收入，縱然之前工作所得仍有
    盈餘，亦入不敷出，導致其淪落行竊他人物品，變賣竊得物品以資購毒，經濟顯
    然陷於窘境，而被告屢經徒刑之執行、觀察、勒戒及強制戒治均未能戒絕毒害，
    足見其依賴毒品甚深，無法自拔，其見自稱「甲○○」者願以低價出售數量頗多
    且毒性更重之海洛因，迫於毒癮之再犯、金錢之誘因，並非無販賣毒品之動機。
    是綜合上情以觀，被告並非長期施用海洛因之人，而扣案海洛因毒品總淨重二九
    四點八七公克、包裝重一五點一０公克、純度百分之七一點五八、純質淨重二一
    一點０七公克，已如前述，被告以二十五萬元代價購入市價約在數百萬元之海洛
    因，為被告所直承，又有前述販賣海洛因以維持其吸毒開銷之動機，被告空言否
    認扣案毒品僅供其個人施用云云，要無可採。被告有販賣毒品，而向自稱「甲○○」者販入以牟利之意圖堪以認定。
三、按刑法第二百十七條第一項之「署押」，乃指於紙張或物體上簽署之姓名，或其
    他符號，其作用在示其承認所簽署之文書效力，若以捺指紋以代替簽名者，如偽
    造指紋亦屬偽造署押，本件被告除於如附表所示之警訊筆錄、現場紀錄、委託尿
    液代號與真實姓名對照表、現場圖、逮捕通知書、指紋卡片、人犯照片、戊○○
    口卡片、偵訊筆錄簽署「戊○○」之姓名外，尚於該簽名上按捺指印及筆錄內錯
    字更正處與筆錄騎縫處捺捺指印，表示確認筆錄之記載，揆諸前揭說明，捺指印
    亦屬該罪所謂之「署押」，是核被告此部分所為，係犯刑法第二百十七條第一項
    偽造署押罪。且被告在八十九年十月二十三日被查獲之該事件，先後多次冒用「
    戊○○」名義在上開文書上簽名、捺指印而偽造署押之行為，係利用同一機會，
    在同一時段就同一犯罪構成事實，本於單一犯意接續進行，以實現一犯罪構成要
    件之單一行為，為接續犯，應以一罪論。至於被告除於該次之警訊筆錄等文書偽
    造「戊○○」署押外，另於八十九年十一月二十一日十六時四十五分檢察官提訊
    時，再度以「戊○○」名義應訊，並簽署「戊○○」姓名，顯非利用同一時段為
    偽造署押行為，而係另一行為，並與前開八十九年十月二十三日偽造署押之行為
    時間緊接，手段復相同，顯係基於概括犯意為之，為連續犯，應依刑法第五十六
    條規定以一罪論處，並依法加重其刑。公訴人起訴書僅敘及被告偽造「戊○○」
    簽名十四枚，而未敘及其偽造指印三十九枚之犯行，容有疏漏，惟此部分既與起
    訴部分具有實質上一罪之關係，本院自得併予審酌。又刑法（第二百十七條）所
    處罰之偽造署押、印文等罪，係因其侵害社會法益，保護客體旨在維護社會之公
    共信用。是以具有刑法意義之署押、印文本身須在法律上或交易上具有重要性者
    ，始有予保護之必要，亦即署押、印文本身須在法律上或交易上具有一定之意思
    （意義）。從而，尚非單以是否具有一定意思（即意思性）作為判斷文書與署押
    或印文之標準，否則偽造署押、印文罪即無成立之可能，而一律成立偽造私（公
    ）文書或準文書罪。偽造之私文書必須具有一定之文書性，亦即，文書本身得用
    以作為收據（如送達証書、違規通知單之簽收）、保証（如背書）、約定（如契
    約）或証明（如信件簽名之同一性、汽車引擎號碼、電錶封印）之用。若行為人
    僅係單純以印文、署押之方式表現承認某項事實，而非與其所表現之物體相結合
    ，具有一定文書性（如在筆錄上之署押僅係單純承認在場受訊問並閱覽筆錄，並
    非與筆錄相結合而具有一定文書性），應僅單純論以偽造印文、署押罪。經查，
    被告於逮捕通知單簽署姓名，僅是單純收受遭受逮捕之告知，與前開具有收據、
    保證、約定或證明有別，自不具有文書性，是被告於逮捕通知單上偽造「戊○○
    」姓名，僅有偽造署押犯行，公訴意旨認此部分應依刑法第二百十六條、第二百
    十條行使偽造私文書罪嫌處斷，尚有未洽，惟此屬犯罪事實之減縮，尚無庸變更
    起訴法條。至公訴人另謂被告涉嫌於八十九年四月十九日及九十年三月二十五日
    分別遭警查獲，亦冒用戊○○名義應訊，接續於台中縣警察局烏日分局龍井派出
    所警訊筆錄、搜索扣押證明筆錄（以上為八十九年四月十九日查獲）、台中市警
    察局第五分局警備隊所制作執行盤詰檢查現場紀錄表、逮捕通知單、警訊筆錄、
    委託鑑驗尿液代號與真實姓名對照表（以上為九十年三月二十五日查獲），各偽
    造「戊○○」署押共九枚，亦涉犯刑法第二百十七條第一項偽造署押罪嫌，另就
    逮捕通知書部分涉犯同法第二百十六條、第二百十條偽造私文書罪嫌等情，然證
    人戊○○業已到庭證明上開二次確係其本人遭警查獲，被告於警訊時亦供稱其自
    八十九年十月二十三日遭查獲後才開始冒名應訊，且被告於八十九年十月二十三
    日被查獲迄今即先後於台灣台中看守所附設勒戒所及台灣台中監獄附設戒治所強
    制戒治中，未曾出所過，自無從於九十年三月二十五日再度被查獲，況比對被告
    於八十九年十月二十三日被查獲時所書寫之「戊○○」筆跡，與證人戊○○本人
    分別於八十九年四月十九日及九十年三月二十五日被查獲時所書寫之字跡迥然有
    別，至於證人戊○○於該二次被查獲時所書寫之字跡則均屬雷同，足見八十九年
    四月十九日及九十年三月二十五日該二次以「戊○○」名義所書寫之姓名，均係
    證人戊○○本人所書，並捺按指印，公訴人認被告此部分涉犯上開罪名，容有誤
    會，惟與業已成罪部分具有連續犯之裁判上一罪關係，基於審判不可分之法理，
    本院不另為無罪之諭知。復按販賣鴉片罪並不以販入之後復行賣出為構成要件，
    但係以營利為目的將鴉片購入或將鴉片賣出，有一於此，其犯罪即經完成（最高
    法院二十五年非字第一二三號判例參照），從而甲於途中另行基於販賣毒品營利
    目的購入毒品，雖未販出，即已另成立販毒行為，並與後發生販賣毒品之行為成
    立連續犯，有司法院刑事廳（八四）廳刑一字第０二七八八號座談會資料可徵。
    是被告意圖牟利購入扣案海洛因毒品，雖尚未及賣出即被查獲，仍應該當毒品危
    害防制條例第四條第一項販賣毒品罪。本院於九十一年一月三日審判期日雖諭知
    被告另涉犯同條例第五條第一項意圖販賣而持有第一級毒品罪嫌，惟本院認定被
    告販賣第一級毒品之犯罪事實如前，亦與檢察官起訴之犯罪事實相符，且被告於
    本院審理期間亦確係就其無販賣毒品之意圖為充分之辯解，對其行使辯解之權利
    並無妨礙，爰不予變更起訴法條，附此敘明。又被告前曾於八十六年間因違反麻
    醉藥品管理條例案件，經本院判處有期徒刑六月確定，並於八十七年七月四日執
    行完畢，有前開紀錄表可參，其於執行完畢後五年內再犯本件有期徒刑以上之罪
    ，為累犯，應依刑法第四十七條規定加重其刑，並就其所犯連續偽造署押部分遞
    加重其刑，至所犯販賣第一級毒品部分其法定最輕本刑為無期徒刑，依法不得加
    重。被告前開所犯二罪，犯意各別，行為互異，應予分論併罰。爰審酌毒品之濫
    用，危害國民健康與社會安定日益嚴重，治安機關對於販賣或吸用毒品之犯罪行
    為，無不嚴加查緝，各傳播媒體對於政府大力掃毒之決心亦再三報導，被告明知
    上情，竟除自身吸毒外，為供其吸毒所需，甚至出售毒品與他人欲牟利，害己害
    人，及明知因案遭通緝，為規避刑責，竟冒用其弟名義應訊，有失兄弟情誼，並
    造成偵查機關偵辦案件之困擾，惟考以其尚未實際出售他人，毒害尚不致擴大，
    並能坦承偽造署押之犯行，暨考其犯罪動機、手段、方法、扣案毒品數量多寡、
    所生危害，及犯後態度等一切情狀，分別量處如主文所示之刑，並僅執行無期徒
    刑，及就其所犯販賣毒品部分宣告褫奪公權終身。扣案之海洛因合計八包，總淨
    重二九四點八七公克、包裝重一五點一０公克、純度百分之七一點五八、純質淨
    重二一一點０七公克均係毒品，違禁物，應依毒品危害防制條例第十八條第一項
    前段規定諭知沒收銷燬，另如附表所示被告偽造「戊○○」之署押（含簽名十四
    枚、指印三十九枚）共五十三枚，應依刑法第二百十九條之規定，併予宣告沒收
    。
據上論斷，應依刑事訴訟法第二百九十九條第一項前段，毒品危害防制條例第四條第
一項、第十八條第一項前段，刑法第十一條前段、第五十六條、第二百十七條第一項
、第四十七條、第五十一條第四款、第三十七條第一項、第二百十九條，判決如主文
。
中      華      民      國      九十一    年    一    月        十五    日
                                        法  官    賴  妙  雲
右正本證明與原本無異。
如不服本判決，應於送達後十日內向本院提出上訴狀 （須附繕本） ，上訴於台灣高等
法院台中分院。
                                        書記官
中      華      民      國      九十一    年    一    月        十五    日
附錄論罪科刑法條
毒品危害防制條例第四條第一項
製造、運輸、販賣第一級毒品者，處死刑或無期徒刑；處無期徒刑者，得併科新台幣
一千萬元以下罰金。
刑法第二百十七條第一項
偽造印章、印文或署押，足以生損害於公眾或他人者，處三年以下有期徒刑。
附表：
┌───┬─────────┬───────────┐
│編號  │  偽造署押所在    │ 偽造署押名稱及數量   │
├───┼─────────┼───────────┤
│ 一   │  警訊筆錄        │ 「戊○○」簽名二枚   │
│      │                  │           指印十一枚 │
├───┼─────────┼───────────┤
│ 二   │  現場紀錄        │ 「戊○○」簽名六枚   │
│      │                  │           指印五枚   │
├───┼─────────┼───────────┤
│ 三   │  委託尿液代號與真│ 「戊○○」指印一枚   │
│      │  實姓名對照表    │                      │
├───┼─────────┼───────────┤
│ 四   │  現場圖          │ 「戊○○」簽名一枚   │
│      │                  │           指印一枚   │
├───┼─────────┼───────────┤
│ 五   │  逮捕通知書      │ 「戊○○」簽名一枚   │
│      │          │           指印一枚   │
├───┼─────────┼───────────┤
│ 六   │  指紋卡片        │ 「戊○○」指印十八枚 │
├───┼─────────┼───────────┤
│ 七   │  人犯照片        │ 「戊○○」簽名一枚   │
│      │                  │           指印一枚   │
├───┼─────────┼───────────┤
│ 八   │  口卡片          │ 「戊○○」簽名一枚   │
│      │                  │           指印一枚   │
├───┼─────────┼───────────┤
│ 九   │  89.10.23.17：40 │ 「戊○○」簽名一枚   │
│      │  偵訊筆錄        │                      │
├───┼─────────┼───────────┤
│ 十   │  89.11.21.16：45 │ 「戊○○」簽名一枚   │
│      │  偵訊筆錄        │                      │
└───┴─────────┴───────────┘
